臺灣高等法院刑事判決
110年度上易字第1845號
上  訴  人  臺灣新北地方檢察署檢察官
被      告  李志璋


上列上訴人因被告竊盜案件，不服臺灣新北地方法院110年度易
字第350號，中華民國110年11月9日第一審判決（起訴案號：臺
灣新北地方檢察署109年度偵字第24567號），提起上訴，本院判
決如下：
    主  文
原判決撤銷。
李志璋犯竊盜罪，處拘役肆拾日，如易科罰金，以新臺幣壹仟元
折算壹日。緩刑貳年，緩刑期間付保護管束，並應於本判決確定
之日起壹年內，完成拾小時之法治教育課程。
    事實及理由
一、李志璋於民國109 年5 月3 日上午9 時37分許，在新北市○○
    區○○街000 號4 樓家樂福之美食街休息區座椅上，見鍾瑞蓮
    將其所有之HTC 智慧型手機1 支【價值約新臺幣（下同）3,
    000 元，下稱系爭手機】放在該處充電，認為有機可趁，竟
    意圖為自己不法之所有，基於普通竊盜之犯意，徒手竊取系
    爭手機後，旋即騎乘機車離去。嗣鍾瑞蓮返回休息區發現前
    述手機遭竊後報警處理，經警調閱監視器影像，而循線查悉
    上情。
二、案經鍾瑞蓮訴由新北市政府警察局三重分局報告臺灣新北地
    方檢察署（下稱新北地檢署）檢察官偵查起訴。
    理  由
壹、證據能力部分
一、被告以外之人於審判外之言詞或書面陳述，除法律有規定者
    外，不得作為證據，刑事訴訟法第159條第1項定有明文。又
    被告以外之人於審判外之陳述，雖不符刑事訴訟法第159條
    之1至第159條之4之規定，而經當事人於審判程序同意作為
    證據，法院審酌該言詞陳述或書面陳述作成時之情況，認為
    適當者，亦得為證據；當事人、代理人或辯護人於法院調查
    證據時，知有同法第159條第1項不得為證據之情形，而未於
    言詞辯論終結前聲明異議者，視為有前項之同意，刑事訴訟
    法第159條之5亦有明文。查本件檢察官、被告李志璋（下稱
    被告），就本院所認定犯罪事實而經調查採用之證據，均同
    意有證據能力（見本院卷第39頁至第41頁、第56頁至第58頁
    ），本院復審酌各該證據作成時之情況，尚無違法及證明力
    明顯過低之瑕疵，認以之作為證據應屬適當，揆諸上開規定
    ，本件經調查之證據，均有證據能力。
二、至於本院所引之非供述證據部分，並無證據證明係公務員違
    法取得，亦無依法應排除其證據能力之情形，應有證據能力
    。
貳、實體部分
一、認定犯罪事實所憑證據及認定之理由
  ㈠上開犯罪事實，業據被告於本院審理時坦承不諱（見本院卷
    第60頁），核與證人即告訴人鍾瑞蓮（下稱告訴人）於警詢
    時之證述、證人即負責處理本案之員警林志祥於原審審理時
    之證述相符（見新北地檢署109年度偵字第24567號偵查卷【
    下稱偵查卷】第13頁至第15頁，原審卷第105頁至第116頁）
    ，且有新北市政府警察局三重分局重陽派出所109 年5月29
    日職務報告、110 年5 月5 日職務報告、新北市政府警察局
    三重分局扣押筆錄、扣押物品目錄表、贓物認領保管單、監
    視器畫面截圖照片及相關說明、扣案手機照片等件在卷可佐
    （見偵查卷第19頁至第53頁、第65頁、原審卷第27頁），並
    有新北地檢署109年8月5日勘驗筆錄及監視器畫面截圖照片
    、原審110年7月27日勘驗筆錄（見偵查卷第79頁至第85頁、
    原審卷第69頁至第72頁）在卷可考，足認被告前揭任意性之
    自白與事實相符而可採信。
　㈡本案事證明確，被告犯行堪以認定，應予依法論科。
二、論罪科刑
    核被告所為，係犯刑法第320 條第1 項之普通竊盜罪。
三、撤銷改判之理由
　㈠原審審理後認被告犯行事證明確，予以依法論科，固非無見
    。惟按「受2年以下有期徒刑、拘役或罰金之宣告，而有下
    列情形之一，認以暫不執行為適當者，得宣告2年以上5年以
    下之緩刑，其期間自裁判確定之日起算：一、未曾因故意犯
    罪受有期徒刑以上刑之宣告者。二、前因故意犯罪受有期徒
    刑以上刑之宣告，執行完畢或赦免後，5年以內未曾因故意
    犯罪受有期徒刑以上刑之宣告者。」刑法第74條第1項固有
    明定，但宣告緩刑與否，屬實體法上賦予法院得為自由裁量
    之事項，法院行使此項職權時，除應審查被告是否符合緩刑
    之法定要件外，仍應就被告有以暫不執行刑罰為適當之情形
    ，亦即應就被告犯罪狀況、有無再犯之虞，及能否由於刑罰
    之宣告而策其自新等情，加以審酌；法院行使此項裁量職權
    時，應受一般法律原則之拘束，即必須符合所適用法律授權
    之目的，並受法律秩序之理念、法律感情及慣例等所規範，
    若違反比例原則、平等原則時，得認係濫用裁量權而為違法
    。本件被告於原審始終否認犯行，甚且於本院準備程序中，
    猶否認犯行，飾詞卸責（見本院卷第38頁、第59頁），可見
    被告犯後態度非佳，難認無再犯之餘，原審判決雖參考司法
    院所發布之法院加強緩刑宣告實施要點第2點第1項、第3點
    ，卻忽略該要點第7點列有不宜宣告緩刑之情形，其中第3項
    為「斟酌被告性格、素行、生活經驗、犯罪情狀及犯後態度
    ，足認有再犯之虞或難收緩刑之效」，遽為被告緩刑2年之
    宣告，檢察官上訴指摘緩刑宣告為不當等語，即非無由，原
    審判決既有可議之處，即屬無可維持，應由本院予以撤銷改
    判。
　㈡爰審酌被告正值壯年，有正當之工作，竟未能尊重他人財產
    法益，因一時貪念，恣意竊取他人財物，且犯後猶推諉卸責
    ，犯後態度非佳，然念諸其於本院審理之末終知坦認犯行，
    已見悔意，本案所竊財物即系爭手機價值約為3,000 元，被
    告業已將系爭手機交付員警扣案後發還告訴人，損害已有所
    填補，暨其所陳為高中畢業之智識程度，及從事印刷業工作
    ，平均月收入3萬2千元至3萬5千元，未婚，撫養母親等家庭
    、經濟、工作生活狀況（見本院卷第59頁）等一切情狀，量
    處如主文第二項所示之刑，並諭知易科罰金之折算標準。
　㈢緩刑部分
　　被告未曾因故意犯罪受有期徒刑以上刑之宣告，有本院被告
    前案紀錄表（見本院卷第23頁）在卷可稽，其因一時貪欲，
    致涉本案犯行，衡諸被告有正常工作，犯後於本院審理之末
    ，終知悔悟，坦認犯行，衡以告訴人於原審時也表示：如果
    被告願意認罪，我願意給他機會等語（見原審卷第66頁），
    被告經此偵審程序之教訓，當知所警惕，而無再犯之虞，因
    認對被告宣告之刑，於後述所附條件之下，仍以暫不執行為
    適當，依刑法第74條第1項第1款之規定，予以宣告緩刑2年
    ，以啟自新。復為深植被告守法觀念，記取本案教訓，另依
    刑法第74條第2項第8款規定，併宣告其應於本判決確定之日
    起壹年內，完成10小時之法治教育課程，及依刑法第93條第
    1項第2款規定，諭知於緩刑期間付保護管束。
  ㈣不予沒收之說明
    被告竊得之系爭手機，已為警扣案後歸還告訴人，有卷附贓
    物認領保管單在卷可考（見偵查卷第27頁），足認被告犯罪
    所得已實際合法發還被害人，爰不另為沒收之諭知，併此敘
    明。
據上論斷，應依刑事訴訟法第364條、第369條第1項前段、第299
條第1項前段，刑法第320條第1項、第41條第1項前段、第74條第
1項第1款、第2項第8款、第93條第1項第2款，刑法施行法第1條
之1第1項，判決如主文。
本案經檢察官黃育仁提起公訴，檢察官彭聖斐提起上訴，檢察官
陳玉華到庭執行職務。
中　　華　　民　　國　　111 　年　　3 　　月　　29　　日
                  刑事第三庭  審判長法　官  張惠立
                                    法　官  廖怡貞
  　　　　　　　　　　　　　　　    法  官  鄭昱仁
以上正本證明與原本無異。
不得上訴。
                                    書記官  劉靜慧
中　　華　　民　　國　　111 　年　　3 　　月　　29　　日
附錄：本案論罪科刑法條全文
中華民國刑法第320條
意圖為自己或第三人不法之所有，而竊取他人之動產者，為竊盜
罪，處5年以下有期徒刑、拘役或50萬元以下罰金。
意圖為自己或第三人不法之利益，而竊佔他人之不動產者，依前
項之規定處斷。
前二項之未遂犯罰之。